臺灣臺東地方法院刑事判決　　　　　　　100年度易字第415號
公　訴　人　臺灣臺東地方法院檢察署檢察官
被　　　告　侯明正
上列被告因違反毒品危害防制條例案件，經檢察官提起公訴（
100年度毒偵字第125號），被告於準備程序中為有罪之陳述，經
本院裁定以簡式審判程序審理，判決如下：
    主  文
侯明正施用第二級毒品，處有期徒刑柒月。扣案之第二級毒品甲
基安非他命拾貳包（驗餘毛重肆拾貳點肆柒捌公克）併同無法析
離之包裝袋拾貳只均沒收銷燬；扣案之吸食器壹組、玻璃球壹只
、塑膠鏟子支及夾鍊袋壹批均沒收。
    犯罪事實
一、侯明正曾於民國87年間因違反麻醉藥品管理條例案件，經本
    院以87年度訴字第147號判決判處有期徒刑5年6月，嗣由最
    高法院以88年度臺上字第6942號判決上訴駁回確定；復於87
    年間因施用毒品案件，經本院裁定令入勒戒處所施以觀察、
    勒戒，認無繼續施用毒品之傾向，業由本院以87年度訴字第
    147號判決免刑確定；另於上開觀察、勒戒執行完畢釋放後5
    年內之88年間因施用毒品案件，經本院以88年度毒聲字第
    325號裁定令入勒戒處所施以觀察、勒戒，認有繼續施用毒
    品之傾向，而由本院以88年度毒聲字第358號裁定令入戒治
    處所施以強制戒治，復經本院以89年度毒聲字第384號裁定
    停止強制戒治，所餘戒治期間付保護管束，於89年8月9日停
    止戒治出所，迄至89年10月6日保護管束期滿未經撤銷視為
    強制戒治期滿，刑事部分則經本院以88年度易字第527號判
    決判處有期徒刑6月確定，嗣由本院以89年度聲字第703號裁
    定就上開二案件定應執行刑為有期徒刑5年9月確定，而於94
    年10月19日縮刑期滿執行完畢（未構成累犯），猶不知悔悟
    ，其於前案觀察、勒戒執行完畢釋放5年內再犯上開施用毒
    品之罪，且經法院判處罪刑確定後，復另基於施用第二級毒
    品甲基安非他命之犯意，於100年3月7日凌晨4時許，在其位
    於臺東縣臺東市○○路○段176巷168之1號住處後方之荖葉園
    內，以將第二級毒品甲基安非他命置入玻璃球內燒烤吸食所
    生煙霧之方式，施用第二級毒品甲基安非他命乙次。旋於同
    日上午7時45分許，經警持搜索票前往上開住處執行搜索，
    扣得第二級毒品甲基安非他命12包（驗餘毛重合計42.478公
    克）、其所有供施用第二級毒品甲基安非他命所用之吸食器
    1組、玻璃球1只、塑膠鏟子3支、預備供其施用第二級毒品
    甲基安非他命所用之夾鍊袋1批等物，並徵得其同意採集由
    其親自排放及封簽之尿液檢體，送慈濟大學濫用藥物檢驗中
    心檢驗之結果，呈安非他命類（安非他命、甲基安非他命）
    陽性反應，始悉上情。
二、案經臺東縣警察局移送臺灣臺東地方法院檢察署檢察官偵查
    起訴。
    理  由
一、被告侯明正所犯係死刑、無期徒刑或最輕本刑為3年以上有
    期徒刑以外之罪，亦非高等法院管轄之第一審案件，其於準
    備程序進行中，先就被訴事實為有罪之陳述，經本院告知簡
    式審判程序之旨，並聽取檢察官及被告之意見後，裁定以簡
    式審判程序進行審理，是依刑事訴訟法第273條之2規定，本
    件之證據調查，不受同法第159條第1項、第161條之2、第
    161條之3、第163條之1及第164條至第170條規定之限制，合
    先敘明。
二、上揭犯罪事實，業據被告於警詢、偵查及本院審理中坦白承
    認（見警卷第2至3頁、偵卷第9至10頁及本院卷第27頁、第
    28頁背面、第29頁背面至第30頁），並有本院100年聲搜字
    第51號搜索票、臺東縣警察局搜索扣押筆錄、扣押物品目錄
    表及現場照片2張等件在卷可稽（見警卷第8至13、17頁）；
    復有被告所有供施用第二級毒品所用之吸食器1組、玻璃球1
    只、塑膠鏟子3支、預備供其施用第二級毒品所用之夾鍊袋1
    批等物扣案可資佐證；又扣案之白色透明晶體12包，經送高
    雄市立凱旋醫院檢驗之結果，均含有第二級毒品甲基安非他
    命成分乙情，此有該院100年6月8日高市凱醫驗字第15729號
    鑑定書1紙附卷可參（見本院卷第18至19頁），足見該扣案
    白色透明晶體確均屬毒品危害防制條例所稱之第二級毒品甲
    基安非他命無訛；另其於查獲當日即100年3月7日同意由警
    方所採集之尿液檢體，經送慈濟大學濫用藥物檢驗中心以酵
    素免疫分析法初步檢驗並以氣相層析質譜儀法複驗之結果，
    呈安非他命類（安非他命、甲基安非他命）陽性反應乙節，
    此有該檢驗中心檢驗總表（編號：0000000000）、尿液代號
    與真實姓名對照表（代號：A-035）各1紙在卷可稽（見警卷
    第15頁、偵卷第28頁），且酵素免疫分析法與氣相層析質譜
    儀法兩者之分析原理相異，尿液檢體同時引起二種檢測分析
    法均呈偽陽性之機率極低，為行政院衛生署管制藥品管理局
    90年9月13日管檢字第98064號函所揭示，是上開檢驗結果之
    正確性，應堪認定。再毒品施用後於尿液、血液中可檢出之
    最大時限，與施用劑量、施用頻率、施用方式、施用者飲水
    量之多寡、個人體質、代謝情況、檢體收集時間點及所用檢
    測方法之靈敏度等因素有關，因個案而異，一般於尿液中可
    檢出之最長時限，第二級毒品甲基安非他命為施用後1至5天
    等情，亦有行政院衛生署管制藥品管理局92年7月23日管檢
    字第0920005609號函1紙附卷可參，是被告於上揭時間確有
    施用第二級毒品甲基安非他命之犯行，足徵被告上開任意性
    自白與事實相符，堪以採信。綜上所述，本件事證明確，被
    告犯行洵堪認定，應依法論科。
三、論罪科刑部分：
（一）按毒品危害防制條例於92年7月9日修正公布，自93年1月9
      日起施行，其中同條例第20條、第23條將施用毒品之刑事
      處遇程序，區分為「初犯」及「5年內再犯」、「5年後再
      犯」。依其立法理由之說明：「初犯」，經觀察、勒戒或
      強制戒治後，應為不起訴處分或不付審理之裁定；經觀察
      、勒戒或強制戒治執行完畢釋放後，「5年內再犯」者，
      因其再犯率甚高，原實施之觀察、勒戒及強制戒治既已無
      法收其實效，爰依法追訴或裁定交付審理。至於經觀察、
      勒戒或強制戒治執行完畢釋放後，「5年後再犯」者，前
      所實施之觀察、勒戒或強制戒治已足以遮斷其施用毒品之
      毒癮，為期自新及協助其斷除毒癮，仍適用「初犯」規定
      ，先經觀察、勒戒或強制戒治之程序。從而依修正後之規
      定，僅限於「初犯」及「5年後再犯」二種情形，始應先
      經觀察、勒戒或強制戒治程序。倘被告於5年內已再犯，
      經依法追訴處罰，縱其第三次（或第三次以上）再度施用
      毒品之時間，在初犯經觀察、勒戒或強制戒治執行完畢5
      年以後，已不合於「5年後再犯」之規定，且因已於「5年
      內再犯」，顯見其再犯率甚高，原實施觀察、勒戒強制戒
      治，已無法收其實效，即應依該條例第10條處罰（最高法
      院95年度第7次刑事庭會議決議及97年度第5次刑事庭會議
      決議可資參照）。經查，被告前於87年間因施用毒品案件
      ，經本院裁定令入勒戒處所施以觀察、勒戒，認無繼續施
      用毒品之傾向，業由本院以87年度訴字第147號判決免刑
      確定；復於上開觀察、勒戒執行完畢釋放後5年內之88年
      間因施用毒品案件，經本院以88年度毒聲字第325號裁定
      令入勒戒處所施以觀察、勒戒，認有繼續施用毒品之傾向
      ，而由本院以88年度毒聲字第358號裁定令入戒治處所施
      以強制戒治，復經本院以89年度毒聲字第384號裁定停止
      強制戒治，所餘戒治期間付保護管束，於89年8月9日停止
      戒治出所，迄至89年10月6日保護管束期滿未經撤銷視為
      強制戒治期滿在案，此有臺灣高等法院被告前案紀錄表在
      卷可按，是被告所為施用毒品之犯行，距離其初犯或前次
      再犯施用毒品罪經觀察、勒戒執行完畢釋放後雖均已逾5
      年，惟被告在上開觀察、勒戒執行完畢釋放後5年內，既
      已再犯施用毒品罪，並經追訴、處罰，揆諸上開說明，被
      告本件犯行即與毒品危害防制條例第20條第3項所稱「5年
      後再犯」之情形有別，自應依法追訴審理。
（二）次按甲基安非他命屬毒品危害防制條例第2條第2項第2款
      所規定之第二級毒品。核被告所為，係犯毒品危害防制條
      例第10條第2項之施用第二級毒品罪。又其非法持有第二
      級毒品甲基安非他命進而施用，持有毒品之行為乃施用毒
      品之當然手段，不另論以持有毒品罪（最高法院74年臺上
      字第3404號判例意旨參照）。
（三）又按犯第4條至第8條、第10條或第11條之罪，供出毒品來
      源，因而查獲其他正犯或共犯者，減輕或免除其刑，修正
      後毒品危害防制條例第17條第1項固有明文。考其立法意
      旨，重在鼓勵被告具體供出其前手或共犯，以杜絕毒品之
      蔓延與氾濫為目的，故其所供之毒品來源必有助益偵查機
      關查獲其前手或共犯，始得據以適用上開減刑規定。準此
      ，該條例第17條第1項所稱「供出毒品來源，因而查獲其
      他正犯或共犯者」，係指被告供出毒品來源之對向性正犯
      ，或與其具有共同正犯、共犯（教唆犯或幫助犯）關係之
      毒品由來之人相關資料，諸如其前手、共同正犯、教唆犯
      、幫助犯之姓名、年籍、住居所或其他足資辨別之特徵等
      項，使調查或偵查犯罪之公務員得據以對之發動調查或偵
      查程序，並因此而確實查獲其人、其犯行者，始足當之。
      申言之，被告之「供出毒品來源」，與調查或偵查犯罪公
      務員對之發動調查或偵查並進而查獲之間，論理上須具有
      先後且相當之因果關係，非謂被告一有「自白」、「指認
      」毒品來源之正犯或共犯，而查獲在後，即得依上開規定
      予以減刑。若被告供出毒品來源之前，調查或偵查犯罪之
      公務員已有確切證據，足以合理懷疑被告所供毒品來源之
      正犯或共犯，則嗣後之查獲與被告「供出毒品來源」間，
      即欠缺先後且相當之因果關係，自不得適用上開規定予以
      減輕其刑。至被告供出毒品來源之時點，雖不以在偵查中
      供出為限，即審判中始供出者亦無不可，然被告所自白或
      指認為毒品由來之人，如僅有綽號而難以確定其特徵，或
      已死亡或通緝等在客觀上實已無從使調查或偵查機關人員
      為有效地調查或偵查作為，或並未因其自白進而確實查獲
      被指認人之犯行者，均與上開要件未合，自不得執此邀獲
      減輕其刑之寬典（最高法院99年度臺上字第2218號、98年
      度臺上字第3274號、第6774號、97年度臺上字第6686號判
      決要旨可資參照）。經查，被告雖供出毒品來源為真實姓
      名年籍不詳綽號「十二」之成年男子，然依卷內現存事證
      ，迄今亦未因被告供出毒品來源而查獲綽號「十二」之成
      年男子販賣毒品犯行之情事，自難依毒品危害防制條例第
      17條第1項之規定減輕其刑，併此敘明。
（四）爰審酌被告正值壯年，不思尋求正當之身心發展，前因多
      次施用毒品之行為，而受觀察、勒戒及徒刑之處遇，猶未
      能杜絕毒品之誘惑，再次施用第二級毒品，足見其自制力
      薄弱，漠視法令禁制與刑罰處遇，且施用毒品非但對個人
      身心戕害甚鉅，對社會秩序亦潛藏有高度危險，惟念及其
      施用毒品之動機及目的僅在求一己快感，且於犯後尚能坦
      承犯行，態度非惡，兼衡酌其犯罪情節、品性素行、生活
      狀況不佳、教育程度為高職畢業等一切情狀，量處如主文
      所示之刑。
四、末按毒品危害防制條例第18條第1項規定，得諭知沒收並銷
    燬之者，以查獲之毒品及專供製造或施用毒品之器具為限，
    固不及於毒品之外包裝；惟若外包裝與沾附其上之毒品無法
    析離，自應將外包裝併該毒品諭知沒收並銷燬之（最高法院
    99年度臺上字第2476號判決可資參照）。經查，被告上開為
    警查獲所扣案之第二級毒品甲基安非他命12包（驗餘毛重合
    計42.478公克），均應依毒品危害防制條例第18條第1項前
    段之規定諭知沒收銷燬；又用以直接包裹上開甲基安非他命
    之包裝袋12只，均係被告用以包裹毒品，防其裸露、潮濕，
    便於攜帶使用之物，因與上開毒品密切接觸，鑑定機關鑑定
    時，依毒品純度定量分析鑑驗標準作業程序，一般係以傾倒
    之方式，必要時則輔以刮勺刮取之方式，將包裝袋內之毒品
    倒出與包裝袋分離後分別秤重，然無論以上開何種方式分離
    ，原送驗包裝袋內均仍會有微量毒品成分殘留，此為法務部
    調查局93年11月16日調科壹字第09362396550號函所揭示，
    是上開用以直接包裹毒品之包裝袋12只，依現行鑑驗技術，
    顯然無法與其盛裝之毒品完全析離，爰均併依毒品危害防制
    條例第18條第1項前段之規定宣告沒收銷燬。至上開供取樣
    化驗之第二級毒品甲基安非他命，均已驗畢用罄不復存在，
    無從諭知沒收銷燬，附此敘明。再扣案之吸食器1組、玻璃
    球1只、塑膠鏟子3支及夾鍊袋1批分別係被告所有供其施用
    第二級毒品所用及預備供其施用第二級毒品之物，業經其供
    明在卷（見本院卷第30頁），又各該物品本質上均尚可供其
    他用途使用，客觀上難認係專供施用毒品之器具，核均非違
    禁物，自應均依刑法第38條第1項第2款之規定宣告沒收。
據上論斷，應依刑事訴訟法第273條之1第1項、第299條第1項前
段，毒品危害防制條例第10條第2項、第18條第1項前段，刑法第
11條前段、第38條第1項第2款，判決如主文。
本案經檢察官許慧珍到庭執行職務。
中    華    民    國   100    年    12    月    27    日
                  刑事第一庭  法  官  彭凱璐
以上正本證明與原本無異。
如不服本判決應於收受送達後10日內向本院提出上訴書狀，並應
敘述具體理由；其未敘述上訴理由者，應於上訴期間屆滿後20日
內向本院補提理由書（均須按他造當事人之人數附繕本）。「切
勿逕送上級法院」。
                              書記官  陳憶萱
中    華    民    國   100    年    12    月    27    日
附錄論罪科刑法條：
毒品危害防制條例第10條
施用第一級毒品者，處6月以上5年以下有期徒刑。
施用第二級毒品者，處3年以下有期徒刑。